【裁判字號】    90,裁,144
【裁判日期】    900315
【裁判案由】    聲請停止執行
【裁判全文】
最  高  行  政  法  院  裁  定                      九十年度裁字第一四四號
    抗  告  人  癸○○
                己○○
                子○○
                庚○○
                壬○○
                辛○○
                乙○○○
                甲○○
                丁○○
                丙○○
                戊○○
    共      同
    訴訟代理人  吳尚昆律師
右抗告人因與相對人桃園縣政府間聲請停止執行事件，不服中華民國八十九年十一月
七日臺北高等行政法院八十九年度停字第二五號裁定，提起抗告。本院裁定如左︰
    主  文
抗告駁回。
抗告訴訟費用由抗告人負擔。
    理  由
本件原法院以：按「行政訴訟繫屬中，行政法院認為原處分或決定之執行，將發生難
於回復之損害，且有急迫情事者，得依職權或依聲請裁定停止執行。但於公益有重大
影響，或原告之訴在法律上顯無理由者，不得為之。」、「前條規定，於確認行政處
分無效之訴訟準用之。」，行政訴訟法第一百十六條第二項、第一百十七條分別定有
明文。本件相對人以民國七十八年四月二十七日七八府地用字第五五二八五號函，關
於桃園都市計畫第一期都市計畫公共設施保留地（公八公園預定地）徵收，對抗告人
等所有坐落桃園市○○段二一八地號等土地所為之徵收處分無效乙案，抗告人已於八
十九年十月十三日提起確認徵收處分無效訴訟，並經原法院受理中。然相對人與第三
人桃園市公所仍執意進行公園用地徵收程序，屢次命抗告人拆除地上物，更於八十九
年四月間，陸續將抗告人等之土地登記與第三人桃園市公所，若本案抗告人能獲勝訴
，則任由相對人或第三人桃園市公所執行系爭徵收處分，必將使抗告人發生難於回復
之損害，且系爭徵收處分所預定興建之公園，自七十八年迄今並未有任何開發之跡象
，早已逾都市計畫之使用期限，即暫不執行系爭徵收處分，亦不至於對公益有何影響
，爰依行政訴訟法第一百十七條準用第一百十六條第二項之規定，請求裁定相對人七
十八年四月二十七日七八府地用字第五五二八五號函，關於桃園都市計畫第一期都市
計畫公共設施保留地（公八公園預定地）徵收乙案，對抗告人等所有土地所為之徵收
處分，在法院確認徵收處分無效訴訟判決確定前，應停止執行云云。經查相對人七十
八年四月二十七日七八府地用字第五五二八五號函載：「受文者：各業主。主旨：台
端私有土地為桃園都市計畫第一期都市計畫公共設施保留地（公八公園預定地）業經
奉准徵收在案，請查照。說明：一、依據都市計畫法第四十八條暨臺灣省政府七十八
年四月十八日府地四字第一四七九四四號函辦理。二、本案徵收土地依土地法第二二
七條第二項規定自民國七十八年四月二十七日起至同年五月二十七日止公告三十天。
依規定自公告日起禁止土地移轉登記及設定負擔。三、上項公告分別張貼於本府及桃
園市公所、桃園地政事務所公告欄，徵收土地範圍圖暨徵收土地清冊，各項補償費清
冊等，陳列於桃園市公所及桃園地政事務所公開閱覽。四、應行補償之費用之發放日
期及地點，另案通知，台端對本案徵收公告事項如認有錯誤或遺漏情事，請於上開公
告期間內檢附有關文件以書面向本府提出異議，逾期不受理，被徵收土地請勿再增加
任何作物或建築物。」僅係單純通知抗告人私有土地為桃園都市計畫第一期都市計畫
公共設施保留地（公八公園預定地）業經奉准徵收在案，對外並未直接發生法律效果
，尚非訴願法第三條規定之行政處分，自不得依行政訴訟法第一百十七條、第一百十
六條第二項之規定，聲請停止執行，乃以抗告人之聲請為不合法，予以駁回，經核尚
無違誤。抗告論旨以：原裁定認定相對人七十八年四月二十七日七八府地用字第五五
二八五號函對外並未直接發生法律效果，顯有誤會。本案之核准徵收機關為台灣省政
府，然台灣省政府核准徵收時，並不會將核准內容直接通知土地權利人，而是通知縣
市主管機關。土地權利人係經由縣市主管機關之公告及通知，始能知悉土地徵收之核
准內容，則該函件絕非單純之通知可相比擬。況上開函經公告及通知確實對外直接發
生法律效果，且使抗告人之權利受到損害及限制，原裁定未及詳查，遽為不利於抗告
人之裁定，似有未洽等語。按「巿、縣地政機關於接到中央地政機關或省政府通知核
准徵收土地案時，應即公告，並通知土地所有權人及他項權利人。」為行為時土地法
第二百二十七條第一項所規定。惟此項由市縣地政機關公告並通知之規定，係權責機
關核准徵收（即徵收之行政處分）後之法定程式，並為核准徵收處分對受處分人（即
土地所有權人）發生效力之要件（抗告人如對於有關徵收土地之處分有所不服，應以
有核准職權之機關為原處分機關）。是相對人上開函知抗告人私有土地為桃園都市計
畫第一期都市計畫公共設施保留地業經奉准徵收在案，並非行政處分。抗告人主張上
開函已對外直接發生法律效果，且使抗告人之權利受到損害及限制，指摘原裁定不當
，求予廢棄，非有理由，應予駁回。
據上論結，本件抗告為無理由，依行政訴訟法第二百七十二條、第一百零四條、民事
訴訟法第四百九十二條第一項、第九十五條、第七十八條，第八十五條第一項前段，
裁定如主文。
中    華    民    國     九十        年      三      月      十五       日
                    最 高 行 政 法 院  第 五 庭
                                審 判 長 法  官      廖  政  雄
                                         法  官      黃  璽  君
                                         法  官      趙  永  康
                                         法  官      林  清  祥
                                         法  官      姜  仁  脩
右  正  本  證  明  與  原  本  無  異
                                         法院書記官  蘇  金  全
中    華    民    國     九十        年      三      月      十五       日


司法院資訊處製作；財團法人民間司法改革基金會備份。
